臺灣臺南地方法院民事判決　　　　　　　 93年度訴字第144號
原　　　告　　華南商業銀行股份有限公司
法定代理人　　丁○○
訴訟代理人　　戊○○
　　　　　　　甲○○
被　　　告　　弘燁建材實業有限公司
兼法定代理人　辛○○
被　　　告　　丙○○
　　　　　　　乙○○
　　　　　　　己○○
　　　　　　　庚○○
上列一人
訴訟代理人　　侯清治律師
上列當事人間請求清償借款事件，經本院於民國94年8月31日言
詞辯論終結，判決如下：
    主  文
被告弘燁建材實業有限公司、辛○○、丙○○、乙○○應連帶給
付原告新台幣柒拾萬元，及自民國九十二年十月七日起至清償日
止，按週年利率百分之七點八二一計算之利息，並自九十二年十
一月八日起至清償日止，其逾期在六個月以內部分，按上開利率
百分之十，逾期超過六個月部分，按上開利率百分之二十計算之
違約金。
原告其餘之訴駁回。
訴訟費用由被告弘燁建材實業有限公司、辛○○、丙○○、乙○○連帶負擔。
本判決於原告以新台幣貳拾萬仟元或同額之中央政府建設公
債八十四年度甲類第一期債票供擔保後，得假執行。
原告其餘假執行之聲請駁回。
    事實及理由
甲、程序方面：
    本件被告弘燁建材實業有限公司、辛○○、丙○○、乙○○
    未於言詞辯論期日到場，被告己○○未於最後言詞辯論期日
    到場，核均無民事訴訟法第386條所列各款情形，爰依原告
    之聲請，由其一造辯論而為判決。
乙、實體方面：
壹、原告起訴主張：
一、聲明：
　(一)被告應連帶給付原告新台幣（下同）七十萬元，及自民國92
　  年10月7日起至清償日止，按週年利率百分之七點八二一計
    付之利息，並自92年11月8日起至清償日止，其逾期在六個
    月以內部分，另按上開利率百分之十，逾期超過六個月部分
    ，另按上開利率百分之二十計付之違約金。
  (二)訴訟費用由被告連帶負擔。
  (三)請准原告提供現金或同額之中央政府建設公債八十四年度甲
    類第一期債票為擔保後宣告假執行。
二、陳述：
  (一)被告弘燁建材實業有限公司於民國（下同）92年7月7日邀同
    被告辛○○、庚○○、己○○擔任連帶保證人，向原告借款
    七十萬元，約定於92年11月13日到期借款本金一次償還，利
    息按基準利率加碼年利率百分之四點一四六按月計付，嗣後
    並機動調整（基準利率於92年7月15日調整為週年利率百分
    之三點六七五），其逾期在六個月以內部分，另按上開利率
    百分之十，逾期超過六個月部分，另按上開利率百分之二十
    計付違約金；並約定如有授信約定書第5、6條之情事時，視
    為全部到期，此有被告弘燁建材實業有限公司、辛○○、庚○○、己○○簽立之借據一紙及授信約定書四紙為憑。詎被
    告弘燁建材實業有限公司僅繳納利息至92年10月7日止，即
    未再依約繳納，原告屢經催討，迄未清償，是依據授信約定
    書第6條第1款約定，其債務應視同全部到期，共計尚積欠原
    告本金七十萬元，及自92年10月7日起至清償日止之利息、
    違約金。惟被告未依約清償，依法被告弘燁建材實業有限公
    司、辛○○、庚○○、己○○應負連帶清償之責任。另被告
    丙○○、乙○○於86年3月7日簽立保證書，就被告弘燁建材
    實業有限公司對原告現在及將來所負之借款、票據、墊款保
    證等及其他一切債務以五百萬元為限額，負連帶保證責任，
    前開債務已屆清償期約未依約清償，迭經催討無效，為此提
    起本訴。
  (二)被告庚○○辯稱其未做被告弘燁建材實業有限公司之連帶保
    證人云云。原告則主張被告於88年8月2日與原告簽立授信約
    定書乙紙，並立具印鑑卡，以供被告與原告日後間有關借貸
  　、保證等往來，悉以該印鑑為憑。按「依法律之規定有使用
    文字之必要者，得不由本人自寫，但必須親自簽名」、「如
    有用印章代替簽名者，其蓋章與簽名生　同等效力」民法第
    3條1、2項定有明文。被告主張系爭借據上連帶保證人欄之
    簽名，非為被告之筆跡云云，惟依民事訴訟法第358條之規
    定，私文書經本人或其代理簽名、蓋押、蓋章或按指印者，
    即推定為其真正（最高法院28上第10號判例參照）。依上開
    規定，被告庚○○既使用與原告約定印鑑同樣之印章，復蓋
    於借據上為連帶保證人，即發生與簽名同樣之效力，被告自
    應負連帶保證之責任。依據授信約定書第2條規定，立約人
    於名稱、組織、章程內容，留存印鑑代表人，代表人權限範
    圍或其他足以影響貴行並辦妥變更或註銷留存印鑑之手續，
    於未為前項通知及變更或註銷留存印鑑手續前與貴行所為之
    交易，立約人均願負其責任，如因而造成貴行損害並負賠償
    責任，故被告庚○○既為被告弘燁建材實業有限公司之連帶
    保證人，依法自應負連帶清償之責。
  (三)被告庚○○在鈞院定期審理開庭答辯中，均承認88年8月2日
    與原告所簽立之授信約定書之簽名為真正，係被告所不爭執
    之事實，被告並立具印鑑卡，以供原告與被告間有關借貸、
    保證等往來，悉以該印鑑為憑，此乃為銀行業者之慣例，為
    眾所周知之事實。系爭借據為私文書，得不由被告自己填寫
    ，而被告既在系爭借據上之連帶保證人之處蓋章，所蓋之印
    章係與被告在原告所立具之印文相同，依其文義被告自應負
    連帶給付之責任。另被告主張所蓋之印章非為其所蓋，原告
    質疑被告係為脫免其應負之責任而所為之辯解，毫無事實之
    依據，應不足以採信。
  (四)另被告辯稱與原告所簽立之授信契約書第17條之商議條款，
    雖有蓋章，惟蓋章時是空白未填寫云云，然被告既在空白處
    蓋章，即有默認授權他人代為填寫之意思表示，且填寫之第
    5 條第6、7、8款，第6條第5、6、7款，及第13、14條之個
    別商議條款，觀其各條款實不影響被告對其本件應負之責任
    。縱使該個別商議條款之條文係事後為第三人代為填寫，實
    無損及該印章係為被告所有之事實。被告所持有之印章既在
    系爭之借據上連帶保證人處蓋章，依前述陳述依法自應負連
    帶清償之責任。
三、證據：提出借據一份、授信約定書四份、印鑑卡二紙、保證
    書一紙、基準利率明細表一紙、貸放傳票二紙為證。
貳、被告弘燁建材實業有限公司、辛○○、丙○○、乙○○未於
    言詞辯論期日到場，亦未提出書狀作何聲明或陳述。
參、被告己○○未於最後言詞辯論期日到場，惟據其之前到場陳
    述抗辯稱：
一、聲明：
　(一)原告之訴及假執行之聲請均駁回。
　(二)訴訟費用由原告負擔。
　(三)若受不利判決，願供擔保請免假執行。
二、陳述：
  (一)系爭92年7月7日借據上連帶保證人欄位並非伊親自簽名蓋章
    ，該印文為偽造。於88年間曾應被告辛○○之要求擔任保證
    人，當時被告辛○○有幫伊刻印章，印章用完後有交還給伊
    ，但事隔已久該印章已遺失，亦未再交給被告辛○○。
  (二)88年間伊確實曾為被告弘燁建材實業有限公司作保，並於88
    年8月2日簽立授信約定書，但當時第17條處是空白，原告並
    未告知有個別商議條款，借款程序一般應經對保，但本件原
    告並未對保。原告提出之授信約定書第17條所填條款數字應
    是原告後來才填上，被告當時並未同意第14條作為契約之內
    容。
肆、被告庚○○抗辯稱：
一、聲明：
　(一)原告之訴及假執行之聲請均駁回。
　(二)訴訟費用由原告負擔。
　(三)若受不利判決，願供擔保請免假執行。
二、陳述：
　(一)按民事訴訟法如係由原告主張權利者，應先由原告負舉證之
  　責，若原告先不能舉證，以證實自己之主張為實，則被告就
　　其抗辯事實即令不能舉證或其舉證尚有疵累，亦應駁回原告
　　之請求，此有最高法院17年上字第917號判例可資參憑。查
    就系爭借貸關係被告庚○○根本未擔任被告弘燁建材實業有
    限公司之連帶保證人，原告所執之證物，均非被告庚○○所
    簽名蓋章，被告否認系爭借據上簽名及印章之真正。被告既
    否認簽名及印章之真正，自應由原告負舉證被告之簽名及印
    章真正之責任，否則即應負擔不能舉證之不利益。
  (二)按民法第247條之規定：「依照當事人方之預定用於同類契
    約之條款而訂定之契約，為左列各款之約定，按其情形顯失
    公平者該部分約定無效：1.免除或減輕預定契約條款之當事
    人之責任者。2.加重他方當事人之責任者。3.使他方當事人
    拋棄權利或限制其行使權利者。4.其他於他方當事人有重大
    利益者。」查原告所提授信約定書第14條之約定：「為便於
    嗣後立約人與貴行一切受（授）信往來（含立約人之保證行
    為），立約人茲同意，除另有約定外，憑後列留存印鑑式樣
    蓋（簽）於受（授）信契據，即生效力（本條為個別商議條
    款）」，此部分明顯加重他方當事人之責任及影饗當事人之
    重大利益，揆諸前開說明自為無效之約定。
  (三)次按授信約定書第17條：「個別商議條款（經立約人簽名或
    蓋章 後生效）約定：「前開第5條第6、7、8款、第6條第5
　　、6、7款及第13、第14條之個別議條款，立約人同意其為本
  　契約之一部，並願遵守該約定。」查被告於簽利該授信約定
    書時，第17條約定上，其空白處根本未填，此觀原告所提之
    授信約定書及被告所提之授信約定書上載第17條內容不同即
    可明白。嗣送鑑定結果該授信約定書第17條上款項之數字係
    在蓋章之後，且是92年10月後方才填上，應得肯定，此有法
    務部調查局93年10月1日調科貳字第09300389520號鑑定通知
    書之鑑定結果可稽。是該條約定內容係被告於簽約後填入，
    被告並無同意至明，則被告自不受該條條款拘束。
伍、本院之判斷：
一、原告主張被告弘燁建材實業有限公司於92年7月7日邀同被告
    辛○○擔任連帶保證人，向原告借款七十萬元，約定於92年
    11月13日到期借款本金一次償還，利息按基準利率加碼年利
    率百分之四點一四六按月計付，嗣後並機動調整（基準利率
    於92年7月15日調整為週年利率百分之三點六七五），其逾
    期在六個月以內部分，另按上開利率百分之十，逾期超過六
    個月部分，另按上開利率百分之二十計付違約金；並約定如
    有授信約定書第5、6條之情事時，視為全部到期；另被告丙○○、乙○○於86年3月7日簽立保證書，就被告弘燁建材實
    業有限公司對原告現在及將來所負之借款、票據、墊款保證
    等及其他一切債務以五百萬元為限額，負連帶保證責任。詎
    被告弘燁建材實業有限公司就前開借貸金額僅繳納利息至92
    年10月7日止，即未再依約繳納，原告屢經催討，迄未清償
    ，是依據授信約定書第6條第1款約定，其債務應視同全部到
    期，共計尚積欠原告本金七十萬元，及自92年10月7日起至
    清償日止，按週年利率百分之七點八二一計付之利息，並自
    92年11月8日起至清償日止，其逾期在六個月以內部分，另
    按上開利率百分之十，逾期超過六個月部分，另按上開利率
    百分之二十計付之違約金，就此被告弘燁建材實業有限公司
    、辛○○、丙○○、乙○○應負連帶清償責任等事實，業據
    原告提出92年7月7日借據一份、被告弘燁建材實業有限公司
    、辛○○簽立之授信約定書二份、被告丙○○、乙○○所簽
    立之保證書一紙、基準利率明細表一紙、貸放傳票二紙為證
    ，被告弘燁建材實業有限公司、辛○○、丙○○、乙○○未
    於言詞辯論期日到場，亦未提出書狀作何聲明或陳述以供斟
    酌，自堪信原告此部分之主張為真實。從而，原告依據消費
    借貸契約及連帶保證契約關係，請求被告弘燁建材實業有限
    公司、辛○○、丙○○、乙○○連帶給付原告七十萬元，及
    自民國92年10月7日起至清償日止，按週年利率百分之七點
    八二一計付之利息，並自92年11月8日起至清償日止，其逾
    期在六個月以內部分，另按上開利率百分之十，逾期超過六
    個月部分，另按上開利率百分之二十計付之違約金，為有理
    由，爰判決如主文第一項所示。
二、另原告主張被告庚○○、己○○就原告與被告弘燁建材實業
    有限公司間92年7月7日之系爭借貸契約擔任連帶保證人，並
    簽立系爭借據及授信約定書，故被告庚○○、己○○就前開
    債務亦負連帶清償之責之部分，則為被告庚○○、己○○所
    否認，並以前揭情詞置辯，經查：
  (一)原告主張被告庚○○、己○○於92年7月7日擔任被告弘燁建
    材有限公司之連帶保證人等情，固據其提出92年7月7日借據
    一紙及88年8月2日授信約定書二份為證，惟被告庚○○、己○○均辯稱，系爭借據上之連帶保證人欄並非其親自簽名及
    蓋章，該簽名及印章並非真正等語。經查，原告對於被告所
    主張系爭借據上被告庚○○、己○○之簽名並非真正一節，
    並不否認（見本院卷第39頁，本院93年3月15日言詞辯論筆
    錄），則被告庚○○、己○○主張借據並非其親自簽名，應
    信為真實。再按民法第3條第1項、第2項固規定：「依法律
    之規定，有使用文字之必要者，得不由本人自寫，但必須親
    自簽名；如有用印章代簽名者，其蓋章與簽名生同等之效力
    。」民法第358條第1項規定：「私文書經本人或其代理人簽
    名、蓋章或按指印或有法院或公證人之認證者，推定為真正
    。」雖均規定得以蓋章以代簽名，惟按其規定之意旨，必須
    該印文為「本人」或其代理人所蓋者，始生與簽名同等之效
    力，若係由本人或其代理人以外之人，未得本人之授權所蓋
    之印文，亦難認與簽名有同一之效力。
  (二)次查，原告雖主張，依據被告庚○○、己○○所簽立之88年
    8 月2日之授信約定書第14條約定：「為便於嗣後立約人與
    貴行一切受（授）信往來（含立約人之保證行為），立約人
    茲同意，除另有約定外，憑後列留存印鑑式樣蓋（簽）於受
    （授）信契據，即生效力（本條為個別商議條款）」，第17
    條則約定：「個別商議條款：（經立約人簽名或蓋章後生效
    ）前開第伍條第6、7、8款、第陸條第5、6、7款及第13、14
    條之個別商議條款，立約人同意其為本契約之一部，並願遵
    守該約定。」故原告只須核對系爭借據上被告庚○○、己○○之印文與其先前在授信約定書上所留存之印鑑相同，即可
    不必再為其他對保程序，得逕以認定被告有為連帶保證人之
    之意思表示云云，惟原告上揭主張業經被告否認。經查，原
    告並對於系爭授信約定書上第17條約定之空白處所填寫之個
    別商議條款條文，係被告先蓋章後，事後才由原告填上一節
    ，並不爭執（見本院卷第139頁、第198頁，本院94年1月17
    日、94年8月31日言詞辯論筆錄），且經本院囑託法務部調
    查局鑑定結果亦認「依字跡線條與印文紋線相交處之特徵研
    判，均為先蓋章後寫字」，有法務部調查局93年10月1日調
    科貳字第09300389520號鑑定通知書附卷可參（見本院卷第
    93頁）。被告庚○○、己○○於系爭授信約定書上第17條約
    定之空白處蓋章當時，既尚未填上個別商議條款之條文號碼
    ，而該授信約定書上之個別商議條款有多達八個款項，實難
    認定被告庚○○、己○○所同意之款項是哪幾個，亦難認定
    被告庚○○、己○○確有同意將該第14條約定列為契約之一
    部。原告並未能舉證證明此條款確經被告庚○○、己○○同
    意，僅泛稱被告既在第17條上空白處蓋章，應係授權他人填
    具個別商議條款之款項云云，自難憑採。從而，原告主張依
    該授信約定書第14條之約定，原告除核對印章外，不須為其
    他對保行為云云，亦不堪採信。原告既不否認本件借款就連
    帶保證人即被告庚○○、己○○之部分除核對印章外，並未
    對保（見本院卷第41頁，本院93年3月15日言詞辯論筆錄）
    ，原告復未能證明同意原告僅核對印鑑即免除對保義務，則
    原告顯無法證明被告有為系爭借貸之連帶保證人之意思表示
    。
  (三)綜上所述，原告既無法證明被告有為系爭借貸之連帶保證人
    之意思表示，則原告請求被告庚○○、己○○應與被告弘燁
    建材有限公司等人就系爭借款負連清償責任，為無理由，應
    予駁回，爰判決如主文第二項所示。
丙、假執行之宣告：
    原告陳明願供擔保，請求宣告假執行，經核於其勝訴部份並
    無不合，茲酌定相當之擔保金額，予以准許。至原告敗訴部
    分，其假執行之聲請即失所附麗，爰予駁回之。
丁、結論：
    本件原告之訴為一部有理由，一部無理由，依民事訴訟法第
    385條第1項前段、第79條、第85第2項、第390條第2項，判
    決如主文。
中　　華　　民　　國　　94　　年　　9 　　月　　21　　日
                  民事第三庭    法　官　高如宜
以上正本係照原本作成
如對本判決上訴，須於判決送達後20日內向本院提出上訴狀
中　　華　　民　　國　　94　　年　　9 　　月　　27　　日
                                書記官　林賢輝
